【裁判字號】    99,審訴,367
【裁判日期】    990930
【裁判案由】    傷害致重傷
【裁判全文】
臺灣士林地方法院刑事判決             99年度審訴字第367號
公  訴  人  臺灣士林地方法院檢察署檢察官
被      告  乙○○
指定辯護人  本院公設辯護人林龍輝
上列被告因傷害致重傷案件，經檢察官提起公訴（99年度偵字第
4799號），本院判決如下：
    主  文
乙○○犯傷害致人重傷罪，處有期徒刑年陸月。
    事  實
一、乙○○於民國99年3 月4 日凌晨2 時16分許，在臺北市○○
    區○○路某處與友人飲酒後，於行經臺北市北投區○○○路
    與裕民二路之路口時，適遇亦飲酒泥醉之甲○○對其口出惡
    言，竟心生憤怒，其主觀上雖無使甲○○受重傷之意，惟客
    觀上應能預見腦部若受拳頭毆擊，極易因此毆擊之故致身體
    有重大難治之重傷結果，且當時並無不能注意之情事，詎疏
    未注意，為教訓甲○○，而基於傷害他人身體之犯意，出拳
    毆擊甲○○頭部處數下，並將甲○○毆擊在地，致甲○○受
    有頭部外傷併蜘蛛網膜下出血、呼吸衰竭等傷害。雖甲○○
    經緊急送往行政院國軍退除役官兵輔導委員會臺北榮民總醫
    院（下稱臺北榮總）為急救後，其心跳、血壓雖已恢復，但
    仍致其身體受有意識狀態仍屬完全昏迷，現仍意識不清長期
    臥床，慢性呼吸衰竭併呼吸器長期使用、反覆性肺炎，無法
    自理日常生活，需他人協助照顧等重大難治之重傷。
二、案經被害人甲○○配偶丙○○訴由臺北市政府警察局北投分
    局報請臺灣士林地方法院檢察署檢察官偵查起訴。
    理  由
一、按被告以外之人於審判外之言詞或書面陳述，除法律有規定
    者外，不得作為證據；又被告以外之人於審判外之陳述，雖
    不符合同法第159 條之1 至第159 條之4 之規定，但經當事
    人於審判程序同意作為證據，法院審酌該言詞陳述或書面陳
    述作成時之情況，認為適當者，亦得為證據。當事人、代理
    人或辯護人於法院調查證據時，知有第159 條第1 項不得為
    證據之情形，而未於言詞辯論終結前聲明異議者，視為有前
    項之同意，刑事訴訟法第159 條第1 項及第159 條之5 分別
    定有明文。經查，本判決下列所引用之各該被告以外之人於
    審判外之陳述（含書面陳述），雖屬傳聞證據，惟當事人迄
    至言詞辯論終結前均未就證據能力之有無聲明異議，本院審
    酌此等證據資料製作時之情況，尚無違法不當及證明力明顯
    過低之瑕疵，亦認為以之作為證據應屬適當，故揆諸前開規
    定，爰逕依刑事訴訟法第159 條之5 規定，認前揭證據資料
    均例外有證據能力，合先敘明。
二、上揭事實，業據被告乙○○於警詢、偵查中及本院審理時均
    已坦承不諱（分見偵卷第5 至7 頁、第26至27頁，本院卷第
    20頁背面及第35頁背面），核與告訴人丙○○於警詢及偵查
    中所陳情節相符（分見偵卷第15至18頁、第25至27頁），並
    有攝有被告出拳毆擊被害人甲○○之路口監視器光碟1 片、
    光碟翻拍照片4 幀及臺北榮總診斷證明書1 紙在卷可稽（分
    見偵卷第11至12頁、第19頁及第30頁）。又被害人遭被告毆
    擊在地經緊急送醫治療後，仍導致其意識狀態完全昏迷、長
    期臥床，無法自理日常生活，需仰賴他人照護，且經本院裁
    定宣告為受監護宣告之人等情，有臺北榮總99年5 月28日北
    總急字第0990011196號函、祐民醫院99年6 月15日祐人字第
    99060005號函及本院99年度監宣字第70號民事裁定各1 份在
    卷可稽（分見本院卷第11頁、第23頁及第25至26頁），堪認
    被告前述自白與事實相符，當可採信。
三、又本件被害人因遭被告乙○○毆擊頭部後，致其身體現仍有
    意識不清長期臥床，慢性呼吸衰竭併呼吸器長期使用、反覆
    性肺炎，無法自理日常生活，需他人協助照顧等重大難治之
    傷害乙情，業已論述如前。又刑法第277 條第2 項後段之傷
    害致重傷罪，係對於犯普通傷害罪致發生重傷結果所規定之
    加重結果犯，依同法第17條規定，以行為人能預見其重傷結
    果之發生為要件。查，本件被告與被害人互不相識，被告因
    不滿被害人怒罵，遂出手制止並教訓被害人，其主觀上應無
    置被害人於重傷之犯意，然被告徒手毆擊被害人頭部數下，
    在客觀上應能預見其毆擊行為如用力過猛，將可能造成被害
    人之身體受有重傷結果之可能，而依當時情勢，亦無不能注
    意之情，然卻未注意仍施力過猛，是被告前述行為與被害人
    重傷之結果間，具有相當因果關係，甚為明確。本件事證明
    確，被告犯行堪以認定，應依法論科。
四、核被告乙○○所為，係犯刑法第277 條第2 項後段之傷害致
    重傷罪。爰審酌被告犯後能坦承犯行，深具悔意，犯後態度
    尚為良好，然未能積極與被害人家屬達成和解，暨兼衡被告
    犯罪之手段、犯罪時所受刺激、生活狀況、智識程度等一切
    情狀，量處如主文所示之刑，以示警懲
據上論斷，應依刑事訴訟法第299 條第1 項前段，刑法第277 條
第2 項後段，判決如主文。
本案經檢察官黃育仁到庭執行職務
中    華    民    國    99    年    9     月   30     日
                  刑事第一庭審判長法  官  雷雯華
                                  法  官  王沛雷
                                  法  官  莊明達
以上正本證明與原本無異。
如不服本判決應於收受判決後10日內向本院提出上訴書狀，並應
敘述具體理由；其未敘述上訴理由者，應於上訴期間屆滿後20日
內向本院補提理由書。
                                  書記官  丁梅芬
中    華    民    國    99    年    9     月   30     日
附錄本件論罪科刑依據法條全文
刑法第277條
傷害人之身體或健康者，處3 年以下有期徒刑、拘役或1 千元以
下罰金。
犯前項之罪因而致人於死者，處無期徒刑或7 年以上有期徒刑；
致重傷者，處3 年以上10年以下有期徒刑。

司法院資訊處製作；財團法人民間司法改革基金會備份。
